【裁判字號】    99,交聲,414
【裁判日期】    990223
【裁判案由】    聲明異議
【裁判全文】
臺灣臺中地方法院交通事件裁定        99年度交聲字第414 號
原處分機關  交通部公路總局臺中區監理所臺中市監理站
異  議  人
即受處分人  甲○○
上列受處分人因違反道路交通管理處罰條例案件，對於交通部公
路總局臺中區監理所臺中市監理站民國99年1月5日所為之處分（
原處分案號：裁監稽違字第裁61-HD0000000號裁決書），聲明異
議，本院裁定如下：
    主  文
異議駁回。
    理  由
一、原處分意旨略以：受處分人即異議人甲○○（下簡稱受處分
    人）於民國98年11月20日18時57分許，騎乘車號YIF-428 號
    重機車，在臺中縣大里市○○路與成功二路口時，因「闖紅
    燈」之違規事由，為警攔停舉發。嗣原處分機關以受處分人
    違反道路交通管理處罰條例第53條第1 項規定，裁處罰鍰1,
    8 00元，並依同條例第63條第1 項第3 款規定，記違規點數
    3 點，於法應無不合等語。
二、聲明異議意旨略以：伊行駛於仁化路至成功二路口時，綠燈
    直接左轉成功二路被警攔下，警員告訴伊闖紅燈，伊則告訴
    警員此路口無機車二段式左轉號誌，紅綠燈又無左轉燈，伊
    綠燈左轉不算闖紅燈，警員不再讓伊解釋，而伊因警員的態
    度受到驚嚇而簽名離開，繼續送小孩去補習班的途中，伊兒
    子用疑問的語氣問明明是綠燈，為什麼警察說伊闖紅燈，連
    小孩都知道開罰單與事實不符，這樣伊如何正確地教育下一
    代，為此提出本件聲明異議，並請求撤銷原處分等語。
三、汽車駕駛人駕駛汽車，應遵守道路交通標誌、標線、號誌之
    指示，道路交通安全規則第90條前段定有明文。又道路交通
    標誌標線號誌設置規則第206 條第5 款第1 目規定「圓形紅
    燈」之行車管制號誌係表示禁止車輛通行，並不得超越停止
    線或進入路口，如汽車行駛於道路上，行經有燈光號誌管制
    之交岔路口闖紅燈者，處新臺幣1,800 元以上5,400 元以下
    罰鍰，並記違規點數3 點，道路交通管理處罰條例第53條第
    1 項、第63條第1 項第3 款分別定有明文。
四、經查：
  (一)受處分人甲○○於前揭時間騎乘車號 YIF-428重機車，行經
    設有燈光號誌管制之臺中縣大里市○○○路與仁化路口時，
    經臺中縣警察局霧峰分局仁化派出所員警攔停舉發「闖紅燈
    」之違規事實，有臺中縣警察局98年11月20日中縣警交字第
    HD0000000 號舉發違反道路交通管理事件通知單影本及臺中
    縣警察局霧峰分局98年12月14日中縣霧警交字第0980026098
    號函暨攔查位置圖各1 份在卷足憑。受處分人雖否認有闖紅
    燈之違規行為，並以前揭情詞置辯，然據證人即舉發警員林
    春發於本院訊問時到庭具結證稱：「（問：提示舉發單，是
    否為你所舉發？）是我舉發的，我對當天舉發經過還有印象
    ，當天我是跟所長巡邏勤務，在仁化路與成功路口執行取締
    的交通勤務，大約18時57分受處分人騎著一臺深藍色的機車
    ，前方附帶一位幼童，我們取締的時候有攝影，攝影的時候
    成功路口是紅燈，仁化路是綠燈，受處分人左轉時，成功二
    路是綠燈的號誌已經一陣子，不是剛轉換燈號，我今天有帶
    當天攝影的硬碟來，庭呈當庭勘驗」等語綦詳（見本院96年
    11月12日訊問筆錄第2 頁）。本院當庭勘驗攝影檔案結果顯
    示：「攝影該路段（成功二路），當時是綠燈號誌，有一臺
    機車左轉進入該路段，依照勘驗的結果，並無法判斷該機車
    的車號，該機車上有多少人。」。蓋雖證人林春發所提出之
    錄影光碟，本院尚無從判斷該機車車號，然證人林春發係執
    行員警，當無故意捏造虛偽證據之必要，從而，該證人林春
    發所提出之攝影檔，應即係受處分人甲○○當日之行車紀錄
    。而依照前開證詞及勘驗結果可知，證人對當時舉發之情況
    記憶清晰明確，其所處交岔路口附近，路面寬廣，無障礙物
    ，證人於該路口附近，當能知悉該路口車輛往來情形，應可
    清楚察知受處分人是否於紅燈號誌時穿越該路口，而無誤認
    受處分人之虞，堪認其之證詞，應具相當之可信性。另依當
    時舉發警員攝影攝影所在位置號誌燈為綠色之情形，足見受
    處分人所行駛之仁化路段號誌燈為紅燈，員警應可清楚察知
    受處分人是否於紅燈號誌時穿越該路口，經本院核閱舉發警
    員庭呈之錄影檔案及現場照片，依警員執勤所處之位置來判
    斷，亦不至有無法見及受處分人由仁化路闖紅燈左轉之可能
    ，再參以受處分人於聲明異議狀時亦陳稱：行駛於仁化路至
    成功二路口時，綠燈直接左轉成功二路被警攔下等語，互核
    證人林春發證述受處分人騎乘機車是從仁化路闖紅燈左轉等
    情節大致相符，益見證人應無誤認或錯認之可能。況以一般
    執勤員警之專業訓練而言，對於該等職務上事項之觀察程度
    自遠較一般人更為專注，其誤判之可能性極低，應無誤認之
    可能。再按，本件舉發警員於執行舉發違規之交通勤務時，
    係於人車來往之路邊，其係本於發現受處分人有騎乘機車闖
    紅燈違規行為之認知，始將受處分人攔停，並要求受處分人
    出示證件，確定違規人之身分而進行舉發，此乃執勤警員依
    法執行其公務，受處分人若非確有違規情事，衡情證人林春
    發為臺中縣警察局霧峰分局仁化派出所警員，其與受處分人
    素不相識，復無怨隙，應無甘冒觸犯偽證之罪責，故意構詞
    誣陷異議人之必要，茍無其他積極證據可佐，已難認其有何
    濫行舉發違規之情形，故其所為之前揭證言，堪予採信。
  (二)末按道路交通管理處罰條例科處行政罰事件，依據公法爭議
    之舉證責任分配法則，固應先由行政機關就其業已履踐相關
    正當法律程序，以及人民應受處罰之客觀違反法令行為，負
    證明之責，受處罰人就行政機關已為相當證明之前開事項，
    若主張欠缺主觀歸責條件或為其他抗辯，亦須就其所辯提出
    反證。惟行政機關對於前開應為舉證事項，並非不得以執行
    查察取締勤務人員，依據調查人證之程序，使就親歷事實提
    供不可替代之證明方法。受處罰人就該證人所述見聞經過之
    真實性倘有質疑，除依法定交互詢問程序加以檢驗外，亦不
    得僅因證人之個人身分、地位或與當事人之關係而謂其不得
    作證，或憑己意指為必須代以其他特定之證據方法，此在證
    人業已具結願依偽證罰則擔保證言可信之場合，尤屬當然。
    基於此，本件受處分人既未就執勤員警之舉發有誤提出相關
    證據以供調查，本院復查無何證據足資證明證人有捏造事實
    違法取締之情事，本院自得以證人可信之證詞據為認定本件
    違規事實之依據。依上開說明，本件受處分人確有舉發通知
    單上所載之違規行為，應屬明確，受處分人前揭所辯各節，
    尚無足採。至受處分人辯稱員警舉發態度不佳云云，然而關
    於交通違規案件，所應審究之重點乃在於受處分人是否違規
    ，其若確有違規之情事，並不能因舉發人不善之舉發態度而
    使原有之違規行為合法化，至於不當之舉發態度應由其主管
    或上級機關另行勸導、訓練，是縱令受處分人上開所稱屬實
    ，要與認定本案違規事實無涉，併此敘明。
五、綜上所述，本件受處分人於行經有燈光號誌管制之交岔路口
    闖紅燈之違規事實，事證已臻明確。原處分機關依道路交通
    管理處罰條例第53條第1 項、第63條第1 項第3 款之規定裁
    處罰鍰1,800 元，並記違規點數3 點，核無不當。本件異議
    為無理由，應予駁回。
據上論斷，應依道路交通管理處罰條例第87條第2 項，道路交通
案件處理辦法第19條，裁定如主文。
中    華    民    國    99    年    2     月    23    日
                  交通法庭   法  官  簡婉倫
以上正本證明與原本無異。
如不服本裁定，應於裁定送達後 5日內向本院提出抗告狀（須附
繕本）。
                             書記官  許千士
中    華    民    國    99    年    2     月    23    日

司法院資訊處製作；財團法人民間司法改革基金會備份。
